臺灣苗栗地方法院刑事判決
                                      110年度交訴字第7號
公  訴  人  臺灣苗栗地方檢察署檢察官
被      告  何松穎


選任辯護人  張藝騰律師
            李維仁律師 
上列被告因過失致死等案件，經檢察官提起公訴 （110年度偵字
第87號），被告於本院就被訴事實為有罪之陳述，本院告知簡式
審判程序意旨，並聽取公訴人、被告及辯護人之意見後，本院合
議庭裁定改依簡式審判程序審理，判決如下：
    主  文
何松穎犯過失致人於死罪，處有期徒刑貳年。緩刑伍年。並應於
緩刑期間內，依附表所示調解筆錄內容按期履行賠償。 
    犯罪事實及理由
一、犯罪事實
　　何松穎於民國109年6月4日中午某時許，駕駛車牌號碼000-0
    000號自用小客車，搭載陳宗岳、劉政軒、陳冠維、陳宥融
    等人，自台中市后里區出發，沿臺13線由義里大橋往三義方
    向行駛，於同日中午12時48分許，行經苗栗縣三義鄉臺13線
    54.6公里向坡處時，本應注意行車速度，依速限標誌或標線
    之規定，無速限標誌或標線者，行車時速不得超過50公里；
    且應注意車前狀況，隨時採取必要之安全措施；又汽車在同
    向二車道以上之道路，除應依標誌或標線之指示行駛外，除
    準備停車或臨時停車外，不得駛出路面邊線或跨越兩條車道
    行駛，而依當時天候晴、日間自然光線、柏油路面乾燥、無
    缺陷、無障礙物，坡道視距不良，客觀上並無不能注意之情
    形，竟疏未注意及此，超速行駛，未注意車前狀況，致往右
    偏跨行車道，追撞前方由蕭永奇所駕駛的砂石車（曳引車車
    牌號碼為000-00號、自用半拖車車牌號碼為000-0000號），
    陳宗岳因此受有頭胸部外傷、顏面骨折及右胸穿刺創傷，而
    於同日14時25分許死亡；劉政軒因此受有頭胸部外傷、顱內
    出血及胸腔內出血，於同日13時33分許死亡；陳冠維因此受
    有頭部外傷合併顱內出血、右側胸部挫傷合併呼吸衰竭、休
    克、右股骨閉鎖性骨折、創傷性蜘蛛網膜下腔出血及硬腦膜
    下出血合併呼吸衰竭氣切術後、顏面骨閉鎖性骨折、膽管炎
    合併肝功能異常等傷害，經治療後，其遺存傷勢已達身體或
    健康重大不治或難治之重傷害；陳宥融因此受有胸部挫傷併
    創傷性氣胸、右側主支氣管裂傷、頸椎脊柱橫突骨折、骨盆
    骨折等傷害。　　
二、證據名稱
㈠、被告於警偵訊及本院之自白。
㈡、證人蕭永奇、何姿誼、證人即被害人陳宥融、證人即被害人
    家屬劉政豪（劉政軒之兄）、陳銘彬（陳宗岳之父）、游雅
    婷（陳冠維之配偶）等人之證述。
㈢、道路交通事故調查報告表㈠㈡、道路交通事故現場圖、消防機
    關救護紀錄表、李綜合醫療社團法人大甲李綜合醫院法醫參
    考病歷摘要（劉政軒）、現場照片（含行車紀錄器翻拍畫面
    ）、相驗筆錄、相驗屍體證明書（劉政軒、陳宗岳）、當事
    人乘坐該部自小客車位置示意圖、李綜合醫療社團法人苑裡
    李綜合醫院診斷證明書（陳宗岳）、急診病歷資料、苗栗縣
    警察局苗栗分局相驗案件卷宗（含相驗照片等資料）、臺灣
    台中地方檢察署檢驗報告書、李綜合醫療社團法人大甲李綜
    合醫院診斷證明書（陳冠維、劉政軒）、台中榮民總醫院診
    斷證明書（陳冠維）、台北市聯合醫院診斷證明書（陳宥融
    ）、國立台灣大學醫學院附設醫院診斷證明書（陳宥融）。
㈣、交通部公路總局新竹區監理所竹苗區車輛行車事故鑑定會鑑
    定意見書、臺灣台中地方法院110年度監宣字第433號裁定、
    本院公務電話紀錄表、台中榮民總醫院110年3月5日中榮醫
    企字第1104200621號函附病歷資料、清泉醫院110年3月11日
    清泉字第1100000076號函附病歷資料。　　　
三、論罪科刑
㈠、核被告何松穎所為，係犯刑法第276條之過失致人於死罪、同
    法第284條前段之過失傷害罪、同法第284條後段之過失致重
    傷罪。
㈡、起訴意旨固認被告上開過失行為導致被害人陳冠維受有普通
    傷害乙節，惟被害人陳冠維所受傷勢已達重傷害之程度等情
    ，有台中榮民總醫院之函及所附資料可證，是此部分起訴法
    條容有未洽，惟檢察官業經當庭補充更正被告所涉法條為刑
    法第284條後段之過失致重傷罪（見本院卷第317頁），本院
    於審理中，告知被告可能涉犯上開罪名（見本院卷第188 、
    306頁），並予被告及其辯護人答辯之機會，本院自應予以
    審理，毋庸變更起訴法條。
㈢、按行車速度，依速限標誌或標線之規定，無速限標誌或標線
    者，應依下列規定：一、行車時速不得超過五十公里；又汽
    車行駛時，駕駛人應注意車前狀況，並隨時採取必要之安全
    措施；汽車在同向二車道以上之道路（車道數計算，不含車
    種專用車道、機車優先道及慢車道），除應依標誌或標線之
    指示行駛外，並應遵守下列規定：五、除準備停車或臨時停
    車外，不得駛出路面邊線或跨越兩條車道行駛，道路交通安
    全規則第93條第1項第1款、第94條第3項、第98條第1項第5
    款定有明文。被告駕車行經本件事發路段，自應遵守上開規
    定，且依當時客觀上並無不能注意之情事，竟疏未注意，超
    速自後方追撞前車，肇致本案車禍事故發生，有前揭鑑定意
    見書可考，且經被告坦承在卷，是被告就本件車禍之發生有
    過失甚明，被告之過失駕駛行為，致被害人等分別死亡、重
    傷、傷害等，渠等受有前開傷勢或因此重傷、死亡，均具有
    相當因果關係。起訴書固漏未論及被告超速行駛，且往右偏
    跨行車道等情之注意義務違反，惟此僅係就注意義務違反之
    情節認定稍有更易，不生變更起訴法條之問題，併予說明。
㈣、被告以一過失駕駛行為，同時造成被害人等死亡、重傷及受
    傷等結果，為想像競合犯，依刑法第55條規定，應從一重之
    過失致人於死罪處斷。 
㈤、被告於肇事後，在未被有偵查犯罪職權之公務員或機關發覺
    前，處理人員前往傷者就醫之醫院處理時，肇事人在場，當
    場承認為肇事者而願受裁判等情，有道路交通事故肇事人自
    首情形紀錄表1 紙在卷可稽（見本院卷第27頁），核其情節
    與自首之規定相符，爰依刑法第62條前段之規定減輕其刑。
㈥、爰審酌被告業已成年，駕駛汽車應注意遵守道路交通安全規
    則，竟疏未注意遵守上開規定，致生本件重大交通事故，造
    成被害人陳宗岳、劉政軒死亡，被害人陳冠維重傷害，告訴
    人陳宥融受傷及其傷勢；衡以本件被害人、告訴人之年紀均
    尚輕，本件車禍肇事直接剝奪被害人之生命權，對於被害人
    家庭乃至於國家社會之損失已無從回復，更對被害人家屬造
    成無可彌補之創傷，亦使被害人陳冠維受到重傷後，致日常
    生活無法自理，不能為意思表示等，告訴人陳宥融受有前揭
    傷害及其傷勢，以上所生危害重大；兼衡本件車禍發生之過
    程，被告之過失程度甚重，為肇事原因（證人蕭永奇無肇事
    因素）；同時造成多人死亡及受傷，犯後坦承犯行之態度；
    考量被告已與被害人家屬等人及告訴人達成和解，陸續賠償
    所受損害及其等之意見，有調解紀錄表、公務電話紀錄表、
    附表所示之調解筆錄、保險公司理賠資料、匯款交易明細等
    在卷可稽；暨其自述大學畢業、擔任工程師、月入約新臺幣
    5 萬元、家裡尚有母親等一切情狀，量處如主文所示之刑，
    以資懲儆。
㈦、末查，被告未曾因故意犯罪受有期徒刑以上刑之宣告，有臺
    灣高等法院被告前案紀錄表附卷可稽，審酌其犯後坦承犯行
    ，積極與被害人、告訴人或其家屬達成和解，已如前述，被
    害人家屬亦表示同意給予被告緩刑等情（見調解筆錄），被
    告經此偵審程序與論罪科刑後，當知所警惕，信無再犯之虞
    。本院認所宣告之刑以暫不執行為適當，爰依刑法第74條第
    1項第1款規定，併予宣告緩刑5年，以啟自新。本院斟酌被
    害人及其家屬、告訴人等權益，並給予被告自新機會，為確
    保其於緩刑期間，能按其所成立調解之內容履行，以確實收
    緩刑之功效，併命被告應依如附表各編號所示調解筆錄所示
    內容履行賠償義務，倘被告未遵循本院諭知之緩刑期間負擔
    而情節重大者，依刑法第75條之1第1項第4款規定，得撤銷
    其緩刑宣告，併此敘明。
據上論斷，應依刑事訴訟法第273 條之1 第1 項、第299 條第1
項前段，判決如主文。
本案經檢察官彭郁清提起公訴，檢察官蕭慶賢到庭執行職務。 
中　　華　　民　　國　　111 　年　　5 　　月　　6 　　日
                  刑事第二庭  法　官    林卉聆
以上正本證明與原本無異。
如不服本裁定，應於裁定送達後5日內向本院提出抗告狀。
                              書記官    林義盛
中　　華　　民　　國　　111 　年　　5 　　月　　11　　日
附錄本案論罪科刑法條：　　　　　　　　　
中華民國刑法第276條
因過失致人於死者，處5年以下有期徒刑、拘役或50萬元以下罰
金。中華民國刑法第284條
因過失傷害人者，處1年以下有期徒刑、拘役或10萬元以下罰金
；致重傷者，處3年以下有期徒刑、拘役或30萬元以下罰金。
附表　　　　　　　　　　　　　　
編號 被害人(告訴人) 家屬（即右述筆錄聲請人） 調解筆錄 1 陳宗岳 父母：陳銘彬       杜如璇 111年度苗司交附民移調字第2號（本院卷第293、294頁） 2 劉政軒  配偶：黃敏惠 父母：劉文棋          林美玉 子女：劉珺儀       劉忻紜 110年度苗司交附民移調字第11號（本院卷第131、132頁） 3 陳冠維  110年度司刑移調字第130號（本院卷第247、248頁） 4 陳宥融  110年度司刑移調字第52號（本院卷第81、82頁）